臺灣高等法院臺中分院刑事判決　　　96年度交上易字第1188號
上　訴　人
即　被　告　甲○○
選任辯護人　蕭慶鈴律師
上列上訴人因公共危險案件，不服臺灣臺中地方法院96年度交易
字第247號中華民國96年5月22日第一審判決（起訴案號：臺灣臺
中地方法院檢察署 95年度偵字第19245號），提起上訴，本院判
決如下：
    主  文
原判決撤銷。
甲○○服用酒類，不能安全駕駛動力交通工具而駕駛，處拘役伍
拾日，如易科罰金，以銀元參佰元即新臺幣玖佰元折算壹日，減
為拘役貳拾伍日，如易科罰金，以銀元參佰元即新臺幣玖佰元折
算壹日。
    事  實
一、甲○○於民國 95年6月23日19時許起，在臺中市大屯山霞飛
    溫泉餐廳飲用生啤酒3、4杯後，已達不能安全駕駛動力交通
    工具之程度，竟仍於 95年6月23日23時30分許，由臺中縣太
    平市803醫院附近，駕駛車牌號碼 ILR—969號重型機車，往
    市區方向行駛，於 95年6月23日23時50分許，行經臺中市○
    區○○路與五權西路口時，因酒後駕車不慎與丁○○（所涉
    過失傷害罪嫌業經不起訴處分確定）所駕駛之車牌號碼V4—
    5093號自小客車發生擦撞，甲○○當場人車倒地，緊急送往
    衛生署臺中醫院急救，經以抽血檢測甲○○血液中酒精濃度
    為292.8MG/DL，換算為吸氣中酒精濃度值為1.41MG/L 。
二、案經臺中市警察局第一分局報告臺灣臺中地方法院檢察署檢
    察官偵查起訴。
    理    由
一、訊據上訴人即被告甲○○（下稱被告）矢口否認有何公共危
    險之犯行，辯稱：伊僅飲用二杯容量約400或600CC之生啤酒
    ，不可能酒測值那麼高，還可以騎車騎那麼遠，伊並沒有達
    到不能安全駕駛之地步，且當時伊已經車禍受傷昏迷，醫院
    如何對伊抽血取證，伊認為血液中酒精濃度測試結果不實在
    ，並質疑測試之血液非伊所有云云。經查：
　　(一)證人即臺中醫院急診室醫生韓晶於原審審理中到庭證稱：
      本件抽取被告血液進行酒精濃度測試，是伊所下之醫囑，
      由護士執行，再由傳送人員送至檢驗科檢測酒精濃度，一
      般醫院流程不太可能會弄錯，因為對於昏迷的病人，在送
      進醫院時，馬上會在病人手腕套上塑膠的標籤，而抽血之
      後，亦會馬上貼上標籤，且臺中醫院是四個護士對一個昏
      迷的病人，應該不會弄錯，抽血過程是由護士先拿兩個空
      的試管，貼上標有被告資料的標籤之後，再進行抽血，抽
      完血之後，再將血注入貼有被告資料的試管，一般急救的
      病患，在送進醫院之後，會先製作有病人資料的手環，再
      進行抽血，抽血完再進行整個救護過程，病患昏迷並不會
      影響血中酒精濃度，通常是血中酒精濃度會影響昏迷指數
      ，在抽取被告血液之前，並未對被告施予任何藥物，因為
      在沒有確定診斷之前，任何會干擾到昏迷指數的藥物，我
      們都不會給予，抽血過程也不會有被調包之情事等語（參
      照原審卷第27至28頁）。另證人即臺中醫院檢驗室醫檢師
      吳怡瑢於原審審理中到庭證稱：我們醫院在 95年6月24日
      當天總共有四件檢驗血液中酒精濃度，包括被告之部分，
      一般檢驗酒精濃度根本不會出錯，從抽血到檢測報告出來
      ，過程最多只要四十分鐘以內，病患昏迷並不會影響血中
      酒精濃度之檢測，我們檢驗室關於血液中酒精濃度之測試
      流程，收到血液檢體以後，我們會先核對檢體與檢驗單上
      面之姓名、年籍及病歷號碼是否相符，如果相符就會執行
      簽收的動作，接著執行檢驗程序，並不會出錯，當天檢測
      血液中酒精濃度之儀器均正常，無故障或損壞之情形等語
      （參照原審卷第28頁）。由上可知，被告即使在昏迷之情
      況下，也不會影響其血液中酒精濃度，且被告在經送醫急
      救時所採集之血液，並不致於有被告指稱調包或錯置之情
      事甚為明顯。
　　(二)況且，依據證人吳怡瑢提出之衛生署臺中醫院檢驗科95年
　　　6月24日當天之微量元素/藥/毒物測定檢驗結果共四份（
  　　參照原審卷第41至55頁），當天受測者共有四位，分別為
    　被告、乙○○、陳世全、陳秋慧，檢驗科簽收檢體之時間
      分別為94年6月24日凌晨0時26分21秒、凌晨2時57分51秒
      、凌晨3時31分33秒、凌晨4時24分30秒，檢驗報告提出時
      間分別為95年6月24日凌晨0時46分19秒、凌晨3時13分32
      秒、凌晨3時46分04秒、凌晨4時38分48秒，被告採集血液
      檢體之際，僅有被告單一個案，自無可能有被告所稱檢體
      非其血液之情事。況證人乙○○於本院審理時到庭證稱：
      伊因為身體不好，每個月會到醫院二次。去年有到臺中醫
      院很多次，95年6 月24日當天有無去臺中醫院，伊不記得
      了，伊每次都是送急診，會打點滴或是抽血檢查，伊沒有
      懷疑伊之血液檢查有被調包情形等語（見本院卷96年8月1
      日審判筆錄第4至5頁）。是以，本案中所採集之血液檢體
      確為被告所有，應堪認定。至被告於本院質疑警員處理通
      知車禍家屬之程序有問題云云，惟證人即警員丙○○於本
      院審理時證稱：事故發生後被告昏迷，伊先將被告送醫，
      再根據被告手機號碼一通一通打電話聯絡，才找到被告家
      屬，被告姊姊於凌晨二點到醫院，伊當時有拿醫院抽血的
      單子給被告姊姊看，也有詳細解釋，當時醫院檢驗報告的
      數值是292.8MG/DL，根據日本的換算法，292.8除以200，
      換算為吸氣中酒精濃度值為1.41MG/L，被告當時應該有喝
      很多酒等語（見本院卷96年8月1日審判筆錄第3至4頁），
      依此，警員處理車禍之通知及告知程序並無不當之處。
　　(三)又證人即被告之友人鄭進榮於原審審理中到庭證稱：95年
  　　6月23日自19時起至23時止，與被告及另一名友人共三人
    　，在霞飛溫泉餐廳喝酒，三人共飲用三桶生啤酒，一桶的
      量大約2000cc，但是沒有倒滿，一杯的量大約是400cc至
      600 cc，一桶大概可以倒三杯左右，被告與伊喝的量差不
      多，另一名友人喝得較少，喝到當天23時結束離開，伊騎
      車載被告到803醫院附近牽車，由被告自行騎車離去，當
      時大約是23時30分左右，被告精神狀況還好等語（參照原
      審卷第31頁）。核與被告於警詢時自承：伊與二名朋友在
      大屯山霞飛溫泉餐廳飲酒，自6月23日19時至20時開始喝
      至22時30分，伊喝生啤酒三、四杯，一杯約400cc左右，
      喝完結束後伊讓朋友載到803醫院門口停放機車的地點，
      騎到美術館附近發生車禍等情相符（見警卷第2頁背面）
      。由上揭證人鄭進榮及被告所述，可知被告當天飲用生啤
      酒之量，至少應在1200cc 至1600cc間或更高以上之事實
      應堪認定。
　　(四)復查證人陳世賢於偵查時具結證稱：伊當時和丁○○一起
  　　出去吃宵夜，伊坐在駕駛座旁邊的位子，在五權西路與五
    　權路口因紅燈停下來，是第二台車，當綠燈亮起時，丁○
      ○準備起步，伊看到一台機車從右後方過來，擦撞到丁○
      ○汽車右前方，伊下車看到被告面朝下，有聞到酒味等語
      （見偵卷第30至31頁，按證人陳世賢於檢察官偵查中具結
      後所為之陳述，並未有不法取供之情形，被告亦未釋明上
      開供述有顯不可信之情況，依上說明，其於偵查中之證言
      ，依刑事訴訟法第159條之1第2項規定，自具有證據能力
      ）。又查本案車禍係因被告酒精濃度過量駕駛重機車往左
      變換車道（或左轉彎）超越丁○○車輛時發生碰撞，為肇
      事原因，丁○○駕駛自小客車則無肇事因素等情，亦有臺
      灣省臺中市區車輛行車事故鑑定委員會分析意見一份在卷
      可稽（見偵卷第43至44頁）。再參以被告於交通事故後，
      經送醫時所採集之血液檢體，經衛生署臺中醫院檢驗科檢
      驗結果，其血液中酒精濃度檢驗值達292.8 MG/DL，此有
      衛生署臺中醫院檢驗科微量元素/藥/毒物測定檢驗結果一
      份在卷可稽（參照原審卷第41頁）；換算為呼氣中酒精濃
      度測試值為1.41MG/L（換算方式：以上開抽血測試酒精濃
      度檢驗值，除以200後，即相當於呼氣測試酒精濃度數值
      ），此有臺中市警察局第一分局所製作之刑法第一百八十
      五條之三之查獲後測試、觀察職務報告書一份在卷為憑（
      參照警卷第5頁反面）。被告之呼氣中酒精濃度測試值業
      已超過0.55MG/L之標準值甚多，且確因酒精濃度過量而致
      駕駛重機車往左變換車道（或左轉彎）超越丁○○車輛時
      肇事，顯然被告在飲用酒類後，已達不能安全駕駛之狀態
      ，卻仍駕駛重型機車上路，自該當於酒後駕車之公共危險
      罪責。
　　(五)是以，被告服用酒類，不能安全駕駛動力交通工具而駕駛
  　　之犯行，應堪認定。至於被告辯稱：若其酒測值那麼高，
    　不可能有辦法從803醫院騎機車到臺中市○區○○路與五
      權西路事故地點云云，然按一般人飲酒後，除非已達昏睡
      狀態，否則在酒醉狀態下，僅係對於車輛之操控力不佳，
      及對於危險之反應速度降低，以致無法正常操控駕駛，並
      非當然即無駕車之能力，因此被告執此為辯，要屬無據。
      又被告於本院聲請向電信局調閱其於95年6月23日之行動
      電話通聯紀錄錄音，證明其當時意識清醒云云，然本院認
      本件事證已明，核無再為調查該部分事實之必要，附此說
      明。從而，被告前開所辯，均係事後卸責之詞，要難採信
      。本件事證已臻明確，被告之犯行洵堪認定。
二、核被告所為，係犯刑法第一百八十五條之三服用酒類，不能
    安全駕駛動力交通工具而駕駛罪。再按刑法第一百八十五條
    之三之罪，法定刑得科銀元三萬元以下罰金，據修正後刑法
    施行法增訂第一條之一：「中華民國94年1月7日刑法修正施
    行後，刑法分則編所定罰金之貨幣單位為新臺幣。94年1 月
    7 日刑法修正時，刑法分則編未修正之條文定有罰金者，自
    94年1月7日刑法修正施行後，就其所定數額提高為三十倍。
    但72年6月26日至 94年1月7日新增或修正之條文，就其所定
    數額提高為三倍。」及刑法第三十三條第五款修正為：「主
    刑之種類如下：五、罰金：新臺幣一千元以上，以百元計算
    之。」等規定，因刑法第一百八十五條之三係於 88年4月21
    日增訂公布，是依修正後之法律，刑法第一百八十五條之三
    之公共危險罪所得科處之罰金刑最高為新臺幣九萬元、最低
    為新臺幣一千元；然依被告行為時之刑罰法律，即刑法第三
    十三條第五款規定之罰金最低額一元計算，該罪之罰金刑最
    高為銀元三萬元，最低額為銀元十元，若換算為新臺幣，最
    高額雖與新法同為新臺幣九萬元，然最低額僅為新臺幣三十
    元。因此，比較上述修正前、後之刑罰法律，自應以被告行
    為時關於科處罰金刑之法律較有利於被告。又按刑法第五十
    九條之酌減其刑，必須犯罪另有特殊之原因與環境等情狀，
    在客觀上足以引起一般之同情，認為確可憫恕，且即予宣告
    法定最低度之刑，猶嫌過重者，始有其適用。而刑法第四十
    三條之易以訓誡，以受拘役或罰金之宣告，而犯罪動機在公
    益或道義上顯可宥恕者，始得易以訓誡。本件被告以其母親
    失明、積欠債務等由，請求依刑法第五十九條酌減其刑或依
    刑法第四十三條易以訓誡。但查被告所犯本件之公共危險罪
    ，其犯罪動機並非在公益或道義上有顯可宥恕之情形，且其
    犯罪亦非有特殊之原因與環境，在客觀上足以引起一般之同
    情，認為確可憫恕而有情輕法重之事由，因此被告上開請求
    ，並無理由。
三、原審法院認被告犯罪事證明確，予以論罪科刑，固非無見，
    惟查原審判決未及審酌 96年7月16日施行之中華民國九十六
    年罪犯減刑條例規定，尚有未洽。被告上訴意旨否認犯行，
    並非可採，已如前述，其指摘原判決不當，雖無理由，惟原
    判決既有上述可議之處，即屬無可維持，自應由本院撤銷改
    判。爰審酌被告於飲酒後已達不能安全駕駛之程度，仍駕車
    行駛，不顧酒後駕車因注意力降低，可能影響行車安全而對
    於其他用路人所造成之危險，且為圖規避酒後駕車之責任，
    猶矢口否認犯行，推託血液中酒精濃度測試結果不實在等辯
    詞，絲毫未見悔意等一切情狀，量處如主文第二項所示之刑
    ，並依修正前刑法第四十一條第一項前段之規定諭知易科罰
    金之折算標準（按被告犯罪時之刑法第四十一條第一項前段
    原規定：「犯最重本刑為五年以下有期徒刑以下之刑之罪，
    而受六個月以下有期徒刑或拘役之宣告，因身體、教育、職
    業、家庭之關係或其他正當事由，執行顯有困難者，得以一
    元以上三元以下折算一日，易科罰金。」，而被告行為時之
    易科罰金折算標準，依據修正前罰金罰鍰提高標準條例第二
    條（現已刪除）規定，就其原定數額提高為一百倍折算一日
    ，則本件被告行為時之易科罰金折算標準，最高應以銀元三
    百元折算一日，經折算為新臺幣後，應以新臺幣九百元折算
    為一日。惟95年7月1日修正公布施行之刑法第四十一條第一
    項前段則規定：「犯最重本刑為五年以下有期徒刑以下之刑
    之罪，而受六個月以下有期徒刑或拘役之宣告者，得以新臺
    幣一千元、二千元或三千元折算一日，易科罰金。」，比較
    修正前後之易科罰金折算標準，仍以95年7月1日修正公布施
    行前之規定，較有利於被告，則依刑法第二條第一項前段「
    從舊從輕」之規定，自應適用修正前刑法第四十一條第一項
    前段之規定，就被告所處拘役定其易科罰金之折算標準）。
    末查被告之犯罪時間係在中華民國 96年4月24日以前，所犯
    之罪合於中華民國九十六年罪犯減刑條例第二條第一項第三
    款之減刑條件，爰依法予以減刑二分之一，並就被告於減刑
    後依該條例第九條規定，併諭知易科罰金之折算標準。至被
    告之辯護人請求本院為被告緩刑之宣告，惟按法院對於具備
    緩刑條件之刑事被告，認為以暫不執行刑罰為適當者，得宣
    告緩刑，為刑法第七十四條所明定，至於暫不執行刑罰之是
    否適當，則由法院就被告有無累犯之虞，及能否由於刑罰之
    宣告而策其自新等一切情形，依其自由裁量定之，與犯罪情
    節是否可原，並無關係（最高法院二十九年上字第二十六判
    例意旨可資參照）。本件被告在事證明確之下，猶以各種辯
    解推脫犯行，復在未深入了解法律之情況下，任意指摘原審
    審判筆錄未予其簽名或原審就本件公共危險罪之量刑已逾越
    法定刑度云云，全然未見悔意，故本件被告不宜為緩刑之宣
    告，併此敘明。
據上論結，應依刑事訴訟法第三百六十九條第一項前段、第三百
六十四條、第二百九十九條第一項前段，刑法第二條第一項前段
、第一百八十五條之三、修正前第四十一條第一項前段，罰金罰
鍰提高標準條例第一條前段，修正前罰金罰鍰提高標準條例第二
條，現行法規所定貨幣單位折算新臺幣條例第二條，中華民國九
十六年罪犯減刑條例第二條第一項第三款、第七條第一項、第二
項、第九條，判決如主文。
本案經檢察官王秀雄到庭執行職務。
中　　華　　民　　國　　96　　年　　8 　　月　　15　　日
        　　刑事第八庭    審判長法　官  羅  得  村
　　　　　　　　　　　　　　    法　官  劉  榮  服
　　　　　　　　　　　　　　　  法　官  張  靜  琪
上列正本證明與原本無異。
不得上訴。
                                書記官  陳  妙  瑋
中　　華　　民　　國　　96　　年　　8 　　月　　15　　日
附錄論罪科刑法條：
中華民國刑法第一百八十五條之三：
服用毒品、麻醉藥品、酒類或其他相類之物，不能安全駕駛動力
交通工具而駕駛者，處一年以下有期徒刑、拘役或三萬元以下罰
金。
